臺灣臺北地方法院民事裁定
111年度消債清字第69號
聲  請  人  
即  債務人  高文賢  
代  理  人  謝子建律師（法扶律師）
相  對  人  
即  債權人  永豐商業銀行股份有限公司

法定代理人  陳嘉賢  

上列當事人間消費者債務清理之清算事件，本院裁定如下：
    主  文
聲請人高文賢自中華民國一一一年六月二十二日下午四時起開始
清算程序。
命司法事務官進行本件清算程序。
    理  由
一、按債務人不能清償債務或有不能清償之虞者，得依本條例所
    定更生或清算程序，清理其債務；債務人對於金融機構負債
    務者，在聲請更生或清算前，應向最大債權金融機構請求協
    商債務清償方案，或向其住、居所地之法院或鄉、鎮、市、
    區調解委員會聲請債務清理之調解，消費者債務清理條例（
    下稱消債條例）第3條、第151條第1項分別定有明文。此係
    採前置協商主義，是債務人於協商程序中，自應本於個人實
    際財產及收支狀況，依最大誠信原則，商討解決方案。如終
    究不能成立協商，於聲請更生或清算時，法院審酌上開條文
    所謂「不能清償或有不能清償之虞」，允宜綜衡債務人全部
    收支、信用及財產狀況，評估是否因負擔債務，而不能維持
    人性尊嚴之最基本生活條件，所陳報之各項支出，是否確屬
    必要性之支出，如曾有協商方案，其條件是否已無法兼顧個
    人生活之基本需求等情，為其判斷之準據。又法院開始清算
    程序之裁定，應載明其年、月、日、時，並即時發生效力。
    法院開始更生或清算程序後，得命司法事務官進行更生或清
    算程序，必要時得選任律師、會計師或其他適當之自然人或
    法人1人為監督人或管理人，復為同條例第83條第1項、第16
    條第1項所明定。
二、本件聲請意旨略以：伊現積欠債權人新臺幣（下同）314萬2
    ,000元，因無資力得以清償債務，前曾向本院聲請消債條例
    前置調解，惟前置調解不成立，爰依法聲請清算等語。
三、經查：
㈠、聲請人以其有不能清償債務情事，於民國110年8月24日向本
    院聲請消債條例前置調解，經本院以110年度北司消債調字
    第368號聲請調解事件受理在案，嗣經本院司法事務官於同
    年10月29日召開調解程序，惟因兩造均未到場，致調解不成
    立，聲請人復於同年11月17日具狀聲請清算等情，業經本院
    依職權調取110年度北司消債調字第368號卷（下稱調解卷）
    核閱屬實，堪可認定。是以，本院自應綜合聲請人目前全部
    收支及財產狀況，評估其是否已達不能維持符合人性尊嚴之
    最低生活條件，而有「不能清償債務或有不能清償之虞」之
    情形。　
㈡、聲請人之平均每月收入及財產狀況：
　⒈聲請人主張現任職於臺北市萬華區公所以工代賑，每月平均
    薪資為17,000元，又因其目前有工作收入，長子高育威每月
    另給付其1,900元以用於家庭開支，而除於109年7月間領取
    三倍券及110年6月間領取疫情補助外，並無領取任何補助等
    語，業據其提出108年度至109年度綜合所得稅各類所得資料
    清單、勞工保險被保險人投保資料表、郵局存摺、台北富邦
    銀行存摺、中國信託銀行存摺、臺北市中低收入戶卡等件為
    佐（見調解卷第20至21頁、第23頁暨反面，本院卷第65至79
    頁、第87頁），復有臺北市政府都市發展局110年12月14日
    函、勞動部勞工保險局110年12月17日函、臺北市政府社會
    局110年12月15日函等件在卷可稽（見本院卷第53至59頁）
    ，堪信聲請人主張為真。至於聲請人受親友資助（見本院卷
    第90頁）、領取三倍券補助及疫情補助之部分，因屬偶然一
    次性收入而不具持續性，爰不列入其固定收入範圍。　
　⒉聲請人主張其名下除金融機構存款、一輛機車（20幾年前已
    損壞，目前遺失未找回，亦未收到稅單，可能已遭監理所註
    銷）外，無其他財產等語，並提出全國財產稅總歸戶財產查
    詢清單、郵局存摺、台北富邦銀行存摺、中國信託銀行存摺
    、中華民國人壽保險商業同業公會保險業通報作業資訊系統
    資料查詢結果回覆書、集保戶往來參加人明細資料表（含帳
    號）、保管帳戶客戶餘額表、客戶存卷異動明細表、投資人
    於各專戶無資料明細表、投資人於清算交割銀行未開戶明細
    表為證（見調解卷第19頁，本院卷第65至79頁、第105至117
    頁），然經本院依職權查詢高額壽險資訊連結作業（見本院
    卷第49頁），聲請人尚有一筆和泰產物保險（團體保險）。
    　
　⒊準上，本院認應以聲請人每月收入18,900元（計算式：17,00
    0元＋1,900元＝18,900元），作為計算其償債能力之依據。　
    　
㈢、聲請人支出狀況：
　　按債務人必要生活費用，以最近一年衛生福利部或直轄市政
    府所公告當地區每人每月最低生活費1.2倍定之；債務人聲
    請更生或清算時所提財產及收入狀況說明書，其表明每月必
    要支出之數額，與本條例第64條之2第1項、第2項規定之認
    定標準相符者，毋庸記載原因、種類及提出證明文件，消債
    條例第64條之2第1項，消費者債務清理條例施行細則第21條
    之1第3項定有明文。聲請人主張其每月必要生活費用應以臺
    北市最低生活費之1.2倍計算乙節，按諸上開說明，並核以
    聲請人現居於臺北市萬華區，有卷附財產及收入狀況說明書
    、房屋租賃契約書可憑（見本院卷第90頁、第99至103頁）
    ，且參照衛生福利部公告111年度臺北市每人每月最低生活
    費用為18,682元，其1.2倍即為22,418元（計算式：18,682
    元×1.2＝22,418元），爰以此數額作為聲請人每月必要生活
    費用之基準。　
㈣、從而，本件以聲請人每月收入18,900元，扣除每月必要生活
    費用22,418元，已無餘額，而聲請人現積欠之債務總額為31
    4萬2,000元，堪認聲請人收入及財產與債務差距過大，已處
    於不能清償之客觀經濟狀態，而有藉助清算制度調整其與債
    權人間之權利義務關係而重建其經濟生活之必要，自應許聲
    請人得藉由清算程序清理債務。
四、綜上所述，聲請人依其收支及財產狀況，確有不能清償債務
    之情事，且未經法院裁定開始更生程序或許可和解或宣告破
    產，聲請人復查無消債條例第6條第3項、第8條或第82條第2
    項所定駁回清算聲請之事由存在，則聲請人聲請清算，應屬
    有據，爰裁定開始清算程序，並命司法事務官進行本件清算
    程序。　
五、依消債條例第11條第1項、第83條第1項、第16條第1項，裁
    定如主文。　　　　　
中　　華　　民　　國　　111 　年　　6 　　月　　22　　日
                  民事第二庭    法　官　蔡英雌
以上正本係照原本作成。
本裁定不得抗告。
本裁定已於111年6月22日下午4時公告。
中　　華　　民　　國　　111 　年　　6 　　月　　22　　日
                                書記官  霍薇帆